【裁判字號】    97,台上,5301
【裁判日期】    971023
【裁判案由】    強盜等罪
【裁判全文】
最高法院刑事判決            九十七年度台上字第五三０一號
上  訴  人  甲○○
                    18巷19號
選任辯護人  陳石山律師
            游涵歆律師
上列上訴人因強盜等罪案件，不服台灣高等法院中華民國九十七
年八月二十八日第二審判決（九十七年度上訴字第二六八一號，
起訴案號：台灣新竹地方法院檢察署九十六年度偵字第四九一二
號、第五三五五號、第五九四五號、第六００五號、第六一九九
號、第六二一０號、第六三八七號、第六八四九號、第六八八七
號、九十六年度毒偵字第一六五二號），提起上訴，本院判決如
下：
    主  文
上訴駁回。
    理  由
按刑事訴訟法第三百七十七條規定：上訴於第三審法院，非以判
決違背法令為理由不得為之；是提起第三審上訴，應以原判決違
背法令為理由，係屬法定要件；如果上訴理由書狀並未依據卷內
訴訟資料具體指摘原判決不適用何種法則或如何適用不當，或所
指摘原判決違法情事，顯與法律規定得為第三審上訴理由之違法
情形不相適合時，均應認其上訴為違背法律上之程式，予以駁回
。本件原判決維持第一審分別論處上訴人甲○○意圖為自己不法
之所有，而搶奪他人之動產二罪罪刑（各處有期徒刑一年）及共
同意圖為自己不法之所有，攜帶兇器，以強暴至使不能抗拒，而
取他人之物罪刑（處有期徒刑九年）等部分之判決，駁回上訴人
就上開部分在第二審之上訴（第一審判決分別論處上訴人如該判
決附表一編號１至１８所示之竊盜罪、如該判決附表二編號１至
８所示之行使偽造私文書罪、如該判決附表三編號１至３所示之
搶奪罪、如該判決附表五所示之施用第二級毒品罪等部分，業經
原審於民國九十七年七月十日以上訴人之上訴不合法定程式，予
以駁回確定）。上訴人之上訴意旨略稱：（一）原判決認定上訴
人提供予連佑松遂行本件強盜犯行所用之安全帽及口罩上，均未
發現上訴人之ＤＮＡ或指紋或其他生物跡證，採納作為判決之
基礎，明顯違背法令。（二）上訴人之警詢筆錄係警方以不正方
法取得，非出於上訴人之自由意志，原審未予詳查，即認定係上
訴人搶奪廖雅萍、徐辰宇之財物，自屬違背法令。（三）上訴人
於九十六年一月二十三日因傷造成手骨骨折，後向警方自首涉犯
十八件竊盜及三件搶奪案件，原判決竟執上訴人另犯上開案件，
遽認搶奪廖雅萍、徐辰宇財物之人亦係上訴人，而置卷附之馬偕
紀念醫院診斷證明書及監視錄影光碟錄得之搶奪行為人係以左手
行搶之事實於不論，顯屬違法。（四）上訴人之原審選任辯護人
於原審已具狀主張：告訴人徐辰宇之警詢筆錄、告訴人廖雅萍之
警詢筆錄及第一審指認上訴人之筆錄、證人戴如嬪之警詢筆錄、
共同被告連佑松於看守所接見家屬之錄音光碟暨勘驗筆錄等，均
無證據能力，且徐辰宇、廖雅萍、戴如嬪等人指認上訴人涉犯搶
奪罪嫌，不但指認程序違反警察機關指認犯罪嫌疑人之作業程序
，又均稱未看見歹徒之面貌，仍可指認係上訴人涉案，原判決
未加調查，即援引刑事訴訟法第一百五十九條之五第一、二項之
規定，認定上開審判外之陳述均有證據能力，顯與卷內資料之內
容不符，有證據上理由矛盾、理由不備及採證違背證據法則之違
法。（五）上訴人於原審聲請勘驗九十六年十月十六日上午五時
許，上訴人住家門前錄影機所拍攝之錄影光碟，以證明連佑松供
稱：「（問：你拿到五千元（新台幣，下同）之後分三千元給甲
○○，後來有去跟他把那些錢要回來﹖）沒有，我不知道甲○○
的家住在哪裡」，顯與事實不符，嗣原審勘驗上開錄影光碟，雖
發現：「其影像模糊，不能確定影像中之人是否係連佑松」，惟
上訴人之原審選任辯護人已當庭聲請傳喚連佑松到庭進行比對，
詎原判決未予傳喚，又未說明該證人無傳喚必要之理由，有證據
調查未盡之違法。（六）原判決採納廖雅萍、徐辰宇、戴如嬪之
證述，認定搶奪廖、徐二人財物之人係以左手行搶，惟上訴人左
手因骨折釘有六根鋼釘，業經原審調閱馬偕紀念醫院病歷核對無
誤，而原審法院九十七年度聲字第二七三六號裁定，復載明：「
九十七年八月二十五日安排所用Ｘ光檢查，其結果為：左尺骨鋼
板固定中，骨折處癒合中」，足見上訴人左手骨折尚未完全痊癒
，不可能以左手搶奪廖雅萍、徐辰宇之財物，原判決雖以：「被
告（指上訴人，下同）於開刀手術後從九十六年三月十日起至九
十六年九月十四日間犯如附表（指原判決）一編號三至十四所示
之竊盜案件共十二件，於九十六年四月四日、九十六年六月十七
日、九十六年九月十日犯如附表三編號一至三所示之搶奪案件共
三件，可見被告於開刀後之上述期間已再犯上述多次案件，其自
有可能再犯本件二次搶奪案」，說明上訴人前開辯解非可採信，
惟原判決所指之其他竊盜或搶奪案件中皆無使用左手猛力拉扯之
情形，與搶奪廖雅萍、徐辰宇財物之情況完全不同，原判決此部
分理由說明，顯然違背經驗法則。（七）證人連佑松於偵查及第
一審雖供稱：上訴人私下要求伊扛下強盜罪責，係在伊二人同時
留在拘留室或在前往法院開庭之囚車上說的等語，惟上訴人與連
佑松於九十六年十二月間均在收押禁見中，豈有可能任意交談？
連佑松上開供述，顯違常理。上訴人竟採納連佑松於看守所接見
家屬之錄音光碟暨其勘驗結果與其在第一審未經具結之供述，作
為判決之基礎，有不適用法則及適用法則不當之違法。（八）原
判決僅以告訴人徐辰宇之指訴，作為認定上訴人搶奪徐辰宇財物
之唯一證據，有理由不備及證據調查未盡之違法。（九）上訴人
於原審提出之上訴理由狀中所載有利於上訴人之證據諸如：「上
訴人手骨折，至今尚未痊癒，不可能搶奪徐辰宇、廖雅萍之財物
；證人連佑松供述前後不一，上訴人與之並無共犯系爭強盜罪之
犯意聯絡；調閱馬偕紀念醫院上訴人之病歷；調閱勘驗徐辰宇、
廖雅萍遭搶時之監視錄影光碟；勘驗上訴人住處門口之監視錄影
光碟」等；原審俱未詳查，自屬違背法令等語。
惟查：原判決綜合卷內之證據資料及調查證據之結果，認定上訴
人有其事實欄二、三所載之搶奪及強盜犯行，已於理由內詳敘其
調查證據之結果及取捨證據認定之理由，並就上訴人否認犯罪所
持之辯解，認非可採，一一予以指駁。復說明認定上訴人於警詢
就前開搶奪犯行所為供認犯罪之自白，係出於自由意志所憑之證
據及其認定之理由。另又依憑勘驗徐辰宇、廖雅萍遭搶時之監視
錄影光碟及上訴人住處門口之監視錄影光碟之結果與卷附馬偕紀
念醫院之上訴人病歷，說明：「被告（指上訴人，下同）於開刀
手術後從九十六年三月十日起至九十六年九月十四日間犯如附表
（指原判決）一編號三至十四所示之竊盜案件共十二件，及於九
十六年四月四日、九十六年六月十七日、九十六年九月十日犯如
附表三編號一至三所示之搶奪案件共三件，可見被告於開刀後之
上述期間已再犯上述多次案件，其自有可能再犯本件二次搶奪案
，被告所辯其於九十六年一月間，因左手骨折前往新竹馬偕醫院
接受手術治療，左手內釘有鋼釘，九十六年九月間尚未完全治癒
，鋼釘仍未移除，不可能使用左手行搶廖雅萍、徐辰宇云云，顯
不足採」、「本院（指原審）於九十七年八月四日勘驗九十六年
九月十五日上午（凌晨）二時三十分之監視錄影光碟，勘驗結果
認定：監視錄影影像模糊，雖可看出加害人伸出左手，但從背後
拍攝，不能辨識加害人為何人，亦不能為被告並無此部分搶奪犯
行之證明」、「經本院（指原審）於九十七年七月十四日勘驗被
告住家門前所設置之監視錄影器於九十六年十月十六日上午（凌
晨）五時許所攝影像之監視光碟，勘驗結果：『監視光碟模糊，
不能確定是否為影像中之人為連佑松』，顯不能證明連佑松於原
審（指第一審）審理中證稱：『（問：你拿到五千元之後分三千
元給甲○○，後來有去跟他把那些錢要回來？）沒有，我不知道
甲○○的家住在哪裡』，為不實在」。另依憑調查證據之結果，
就證人連佑松於警詢、偵查及第一審先後所為供述之相互歧異部
分，說明其取捨認定之理由（見原判決正本第十三頁第二六行至
第十九頁第二二行）。從形式上觀察，原判決並無不適用法則、
適用法則不當、理由不備、理由矛盾、採證違背經驗法則、證據
調查未盡等違背法令之情形。上訴意旨（一）、（二）、（三）
、（五）、（六）、（九）均置原判決理由內已詳予說明之事項
於不顧，徒憑己見，就事實審法院採證認事或證據證明力自由判
斷職權之合法行使，再為單純事實上爭執，俱非合法之第三審上
訴理由。至於上訴人之原審選任辯護人於原審已具狀主張：告訴
人徐辰宇之警詢筆錄、告訴人廖雅萍之警詢筆錄及第一審指認上
訴人之筆錄、證人戴如嬪之警詢筆錄、共同被告連佑松於看守所
接見家屬之錄音光碟及勘驗筆錄等，均無證據能力；原判決理由
說明：「本判決除前述一部分所指部分（指上訴人之警詢自白）
外，下列所引用之各該被告以外之人於審判外之陳述（包含書面
陳述），除公務員職務上製作之紀錄文書，並無顯不可信之情況
，依刑事訴訟法第一百五十九條之四第一款規定，有證據能力外
，其餘屬傳聞證據部分，檢察官、被告及辯護人於原審（指第一
審）及本院（指原審，下同）準備程序、審理中均表示沒有意見
，且未於言詞辯論終結前聲明異議。本院審酌上開證據資料製作
時之情況，尚無違法不當及證明力明顯過低之瑕疵，亦認為以之
作為證據應屬適當，爰依刑事訴訟法第一百五十九條之五規定，
認前揭證據資料均有證據能力」；雖與卷附資料之內容不相符合
，而有證據上理由矛盾之違法；惟除去原判決援引作為判決基礎
之告訴人徐辰宇、廖雅萍警詢筆錄、證人戴如嬪警詢筆錄及連佑
松於看守所接見家屬之錄音光碟暨其勘驗結果等證據資料，依憑
上訴人於警詢供認搶奪徐辰宇、廖雅萍財物之自白、上訴人在原
審坦承：伊於九十六年十月十六日上午二時五十八分許，騎乘竊
得之車號HNI-351 號重型機車搭載連佑松前往新竹醫院旁萊爾富
超商門口，伊等到連佑松出來就載其離開等語、證人徐辰宇、廖
雅萍、戴如嬪、連佑松、陳文龍分別於第一審之證言、卷附廖雅
萍報案之新竹市警察局第一分局樹林頭派出所受理各類案件紀錄
表、徐辰宇報案之新竹市警察局第一分局北門派出所受理各類案
件紀錄表、行徑路線說明、路線圖各一份、扣押筆錄三份、搜索
經過及結果陳報書暨扣押物品目錄表三紙、超商強盜案監視錄影
翻拍之照片五幀、起獲機車、菜刀照片共五幀、內政部警政署刑
事警察局鑑驗書一份、刑事案件證物採驗紀錄表一份（口罩採樣
與連佑松ＤＮＡ相同）及扣押之菜刀一把、口罩一個、安全帽一
頂等證據資料，本件就上訴人搶奪徐辰宇、廖雅萍財物及強盜陳
文龍管領之萊爾富超商財物等事實，仍應為同一之認定，上開證
據上理由矛盾之違法瑕疵，既無從動搖原判決所確認之犯罪事實
，自於判決結果顯無影響，依刑事訴訟法第三百八十條規定，仍
難執為第三審上訴之適法理由。上訴意旨（四）執此指摘原判決
違法，顯非合法第三審上訴理由。又原判決以證人廖雅萍於第一
審證稱：「我在九十六年九月十五日騎機車時被搶走包包，當時
我騎機車行進中，我包包放在機車踏墊上，歹徒也是騎機車，他
從我右後方過來，就直接把包包搶走。當時我被搶的時候我與我
朋友戴如嬪一起，她有看到歹徒的臉，當時我們各騎一部機車，
我朋友機車在我的右前方，歹徒從我們兩部機車中間騎過去，用
左手拿我的包包。我被搶的時候，我有尖叫，我的朋友有回頭看
到歹徒，他們有對上眼。我在警局所做的指認，是依據看到歹徒
的朋友戴如嬪所提供的意見而做的指認」、「（問：你在警局所
指認對象是否在庭被告甲○○﹖）是」、證人戴如嬪在第一審指
認上訴人，並證述：「九十六年九月十五日凌晨二時十分，新竹
市○○路九八號前發生搶奪案件，我有在場，當時我距離搶奪的
現場不到十公尺。歹徒的眼睛、鼻子大大的、很斯文、清秀，有
戴半罩式安全帽，歹徒臉部有全部露出來。被搶的人是我朋友，
剛好遇到一個紅綠燈，她要左轉，我要直走，她被搶的時候，我
剛好往後看，我有跟在庭的這位甲○○先生有對到臉一、二秒，
他就從我旁邊騎過去。我在警局指認被告的過程，是警察問我一
個房間裡面有無長得像嫌犯之人，我當時看到房間裡面約有十人
，是有包含便衣警察在內，當時被告沒有上手銬，指認之前，警
察也沒有告訴我哪一個人是帶回來的嫌犯。廖雅萍的包包放在機
車踏墊前面的掛勾，我沒有看到歹徒親手拿走包包，但是我有看
到歹徒拿著包包要離開時的狀況」，與上訴人於警詢供稱：「（
問：你有無於九十六年九月十五日二時十分許在新竹市○○路九
八巷前竊取被害人廖雅萍放置在腳踏板上之紅色包包？）有」、
「（問：你如何行竊？）當時我發現被害人的機車停於路邊（新
竹市○○路九八巷口），腳踏板上有一個紅色包包，被害人站在
車旁，我就騎車靠近，用左手拉了包包就騎車逃跑」等證據資料
，相互印證，認定上訴人確有搶奪廖雅萍財物之犯罪事實，乃事
實審法院採證認事自由判斷職權之合法行使，既未違法，廖雅萍
之第一審指認及證述，亦非傳聞證據。上訴意旨（四）另執此指
摘原判決採證違法，殊屬誤會。至於上訴人之原審選任辯護人於
原審準備程序雖聲請傳喚連佑松到庭指認九十六年十月十六日上
午五時許，於上訴人住家門前錄影機拍攝之錄影光碟中是否有連
佑松出現，惟經原審勘驗上訴人住家門前所設置之監視錄影器於
九十六年十月十六日上午五時許所拍攝之監視錄影光碟，其勘驗
結果既認：「監視光碟模糊，不能確定是否為影像中之人為連佑
松」（見原審卷第一八三頁背面），則連佑松即無再行傳喚到庭
之必要性；況且原審審判長於審判期日，就上訴人被訴之上開犯
罪事實為訊問前，詢問上訴人及其選任辯護人：「尚有證據請求
調查﹖」，又均答稱：「無」（見原審卷第二二七頁背面、第二
二八頁）。上訴意旨（五）至法律審之本院，始又另執原審未傳
喚連佑松到庭供指認等語，指摘原判決證據調查未盡，顯非依據
卷內資料而為主張。又證人之陳述，雖有部分顯與事實不符，但
法院本於審理所得之心證，就其證言之其他部分，認為確實可信
而予採取，尚非法所不許。則證人連佑松於偵查及第一審供稱：
上訴人私下要求伊扛下強盜罪責，係在二人同時留在拘留室或在
前往法院開庭之囚車上說的等語，縱令與事實不符，惟原判決採
取該證人於第一審之其他不利於上訴人證述，作為認定事實之基
礎，並未違法，非謂證人連佑松一部分證述，與事實不符，即應
認伊其餘之供述均屬不可採信。再依第一審審判筆錄所載，證人
連佑松於第一審九十七年三月十七日審判期日作證時，已以證人
身分具結（見第一審卷第二宗第三七頁至第五五頁）。上訴意旨
（七）執連佑松之證述，有部分顯與事實不符及原審以連佑松於
第一審未經具結之供述，作為判決之基礎等語，指摘原判決不適
用法則及適用法則不當，顯與法律規定得為第三審上訴理由之違
法情形不相適合。另依原判決理由說明，係以上訴人於警詢供認
搶奪徐辰宇財物之自白與告訴人徐辰宇之指訴，相互印證，認定
上訴人確有搶奪徐辰宇財物之犯行，並非以告訴人徐辰宇之指訴
，作為認定此部分犯罪事實之唯一證據。上訴意旨（八）執以指
摘原判決理由不備及證據調查未盡云云，顯非依據卷內資料而為
主張。綜上所論，本件上訴違背法律上之程式，予以駁回。至於
原判決附表四編號１、２事實欄所載：「事實三（二）部分）、
「事實三（三）部分」，應係「事實二（一）部分」、「事實二
（二）部分」之誤，此部分文字誤繕，宜由原審裁定更正，附為
指明。
據上論結，應依刑事訴訟法第三百九十五條前段，判決如主文。
中    華    民    國  九十七  年    十    月  二十三  日
                      最高法院刑事第八庭
                          審判長法官  林  永  茂
                                法官  吳  昆  仁
                                法官  蘇  振  堂
                                法官  蕭  仰  歸
                                法官  林  立  華
      本件正本證明與原本無異
                                      書  記  官
中    華    民    國  九十七  年    十    月  二十八  日
                                                      Ｑ


司法院資訊處製作；財團法人民間司法改革基金會備份。
